臺灣高雄地方法院刑事判決　　　　　　　94年度訴字第1961號
公　訴　人　臺灣高雄地方法院檢察署檢察官
被　　　告　甲○○
　　　　　　乙○○
上列被告因違反野生動物保育法案件，經檢察官提起公訴（93年
度偵字第20018 號），本院判決如下：
    主  文
甲○○、乙○○共同未具保育類野生動物族群量逾越環境容許量
之條件，獵捕、宰殺保育類野生動物，各處有期徒刑陸月，如易
科罰金，均以佰元折算壹日。
    事  實
一、甲○○、乙○○明知山羌、臺灣獼猴業經行政院農業委員會
    （下稱農委會）公告之保育類野生動物，於族群量並未逾越
    環境容許量時不得獵捕、宰殺，竟共同基於獵捕、宰殺之犯
    意聯絡，於民國93年10月1 日某時許，在山羌、臺灣獼猴族
    群量並未逾越環境容許量之高雄縣茂林鄉○○村○○○○道
    13公里處，以不詳之方法獵捕保育類野生動物山羌1 隻、臺
    灣獼猴2 隻。得手後並將其中1 隻臺灣獼猴及山羌宰殺後切
    成屍塊，加以燒烤，並將已燒烤之動物屍塊裝入尼龍袋、尚
    未宰殺燒烤之臺灣獼猴1 隻裝入綠色飼料袋後，置放在車牌
    號碼7 Ｓ－9472號自用小貨車，由乙○○駕駛搭載甲○○離
    去。嗣於93年10月1 日17時20分許，在高雄縣茂林鄉○○村
    ○○○道管制山區，因行跡可疑為警盤查，在車內後座查獲
    以綠色飼料袋裝有臺灣獼猴1 隻、甲○○座位腳踏板處以尼
    龍袋裝載燒烤之動物屍塊28塊，始悉上情。
二、案經高雄縣政府警察局六龜分局報請臺灣高雄地方法院檢察
    署檢察官偵查起訴。
    理  由
壹、證據能力方面：
一、按被告以外之人於偵查中向檢察官所為陳述，除顯有不可信
    之情況者外，得為證據，同法第159 條之1 第2 項定有明文
    。本件證人羅兆榮及曾世宏於檢察官偵查中所為之陳述，既
    經具結，而被告甲○○、乙○○未曾提及其於檢察官偵查中
    所為之陳述有何不法取供之情形，且亦未反對該項供述得具
    有證據能力，依上說明，其於偵查中之證言自均具有證據能
    力。
二、按被告以外之人於審判外之陳述雖不符刑事訴訟法第159 條
    之1 至之4 等4 條之規定，而經當事人於審判程序同意作為
    證據，法院審酌該言詞陳述或書面陳述作成時之情況，認為
    適當者，亦得為證據；立法意旨在於傳聞證據未經當事人之
    反對詰問予以核實，原則上先予排除。惟若當事人已放棄反
    對詰問權，於審判程序中表明同意該等傳聞證據可作為證據
    ，基於尊重當事人對傳聞證據之處分權，及證據資料愈豐富
    ，愈有助於真實發見之理念，且強化言詞辯論主義，使訴訟
    程序得以順暢進行，上開傳聞證據亦均具有證據能力。本件
    證人蘭飛煌於警詢中所為陳述，其性質雖均屬傳聞證據，惟
    其未再於法院審理中為陳述，且查無符合同法第159 條之1
    至之4 等前條之情形，其等所為之上開警詢筆錄內容，業經
    被告甲○○、乙○○及檢察官於審判程序同意作為證據，依
    上開規定，是其於警詢中之證言應具有證據能力。
貳、實體方面：
一、訊據被告甲○○、乙○○固不否認有於上開查獲時、地載運
    臺灣獼猴屍體1 隻及動物屍塊28塊，惟否認有獵捕、宰殺保
    育類野生動物，並加以燒烤之行為，均辯稱：當天去巡水源
    時甲○○撿拾到的，要帶回去食用，且不知道屍塊是什麼動
    物云云。然查：
(一)、本件查獲之屍塊係經人燒烤過之物，此有查獲照片1 幀在卷
    可按（見警卷第19頁），衡諸常情，若非自己所燒烤之物，
    豈有人會不查知來源即撿拾回家食用，被告甲○○、乙○○
    辯稱撿拾來係為了要帶回家食用，已有悖於常情。而就其撿
    拾過程，被告甲○○於本院審理中供述：是我1 個人在路旁
    撿到的，沒有用東西遮掩，現場附近並無焚燒之痕跡；然查
    ，若係他人燒烤以供食用之屍塊，現場應有焚燒之痕跡，且
    不會任意棄置現場任由別人撿拾而未加以遮掩，故被告甲○
    ○辯稱撿拾之情節亦與常情有違。況被告甲○○又供述：並
    無目擊證人看到我拾獲該物品，但被告乙○○卻供陳：當時
    附近有很多砍草之人，我們已經放在車內，沒有人知道，則
    倘若前開屍體及屍塊係丟置路旁未遮掩，現場又有許多砍草
    之人往來，則被告甲○○撿拾時，豈會無人目擊，而被告甲
    ○○、乙○○竟未向砍草之人尋問動物屍體及屍塊之來源，
    亦與常情有違。另被告甲○○又稱：前開動物屍體及屍塊是
    當天早上7 時許，在扇平鳳崗林道撿到的，之後就離開到其
    他工地，一直到下午5 時20分許被查獲云云，然而以臺灣南
    部（即高雄地區）10月之天氣，若確係於一早即撿拾得動物
    屍體，則動物屍體長時間悶置於袋子內，豈有不發臭之可能
    。且證人即查獲員警曾世宏、羅兆榮於偵查中均證稱：「獼
    猴已無流血，尚未僵硬」等語（見偵查卷第14頁），並參以
    被告乙○○亦於本院審理中供述：「那隻猴子本來還會動，
    我們不敢打開怕猴子會咬人，可能後來車子很熱，猴子才死
    掉的」等語，足見查獲時該臺灣獼猴才剛死亡，亦徵被告甲
    ○○前開所辯不足採信。至於被告甲○○、乙○○雖提出工
    程結算驗收證明書1 紙，欲證明2 人受僱於義合營造有限公
    司從事南鳳林道維護工程，93年10月1 日係因要巡水源始上
    山云云，然縱使為真，亦與有無獵捕野生動物無關，故不足
    以採為有利被告甲○○、乙○○之認定。綜上所述，被告甲
    ○○、乙○○辯稱前開動物屍體及屍塊係撿拾而來的，均與
    常情有違，洵無足採。
(二)、又本件查獲之物有臺灣獼猴1 隻及屍塊28塊之事實，被告甲
    ○○、乙○○對此並不否認，且有查獲時完整之臺灣獼猴1
    隻及照片1 幀在卷可稽（見警卷第19頁），故遭獵捕之野生
    動物有臺灣獼猴1 隻，已堪認定。至於動物屍塊28塊，經具
    有專業能力及經驗之證人即農委會林業試驗所六龜研究中心
    技工蘭飛煌於警詢時供稱：「（問：經烤焦動物屍塊共28塊
    是何物？共有幾隻動物？）我以判別烤焦動物屍塊內有臺灣
    獼猴及山羌頭部，共有2 顆頭部」等語（見警卷第4 頁），
    而證人即查獲之警員曾世宏、羅兆榮於偵查中亦均證述：「
    有已燒烤好的屍塊，即山羌的頭部、1 隻臺灣獼猴的頭部」
    等語（見偵查卷第13、14頁），且有卷附照片2 幀可佐（照
    片下排有臺灣獼猴頭部及山羌部部形狀之屍塊，見警卷第21
    頁），足見屍塊部分確實含有臺灣獼猴1 隻及山羌1 隻，亦
    可認定；綜上，本件遭獵捕之野生動物確實為山羌1 隻及臺
    灣獼猴2 隻，應堪認定。而山羌及臺灣獼猴確實均為保育類
    野生動物，且上開高雄縣茂林鄉○○村○○○道附近之林區
    並未劃設為野生動物保護區，且尚未依規定辦理族群容許量
    之公告，惟依平時出現於林道之臺灣獼猴約有3 至5 群，每
    群5 至10隻，而山羌族群，則甚少出現於林道上，而無法估
    算其數量，故山羌及臺灣獼猴之族群量顯然未逾越環境容許
    量，此有農委會94年6 月16日農授林務字第094613078 號函
    、農委會林務局94年11月14日林保字第0940161489號函及農
    委會林業試驗所六龜研究中心94年11月21日農林試六總字第
    0940001818號函各1 紙在卷可按，綜上，被告獵捕、宰殺保
    育類野生動物之犯行堪予認定。
二、按野生動物保育法第41條第1 項第2 款係規定，違反同法第
    18條第1 項第2 款之規定，未經中央主管機關許可，獵捕保
    育類野生動物者，為其成立要件。亦即行為人係基於學術研
    究或教育目的，而未經中央主管機關許可，獵捕保育類野生
    動物，方可成立。如非基於上述之目的而有擅自獵捕保育類
    野生動物之行為者，則屬是否構成同年第41條第1 項第1 款
    之罪之問題。又依被告甲○○、乙○○供稱被查獲之動物屍
    塊係欲供其2 人食用等情判斷，顯見其獵捕、宰殺上開山羌
    及臺灣獼猴係為供食用，而非基於學術研究或教育目的而獵
    捕、宰殺保育類野生動物，揆諸首揭說明，自不得論以野生
    動物保育法第41條第1 項第2 款之罪。公訴意旨漏未斟酌此
    點，而認被告甲○○、乙○○係犯同法第41條第1 項第2 款
    之罪，容有未洽，惟本院所認定之犯罪事實與起訴書所載之
    基本事實，係屬同一，經公訴人當庭就起訴之事實，變更應
    適用之法條，本院自毋庸再諭知法條之變更。是核被告甲○
    ○、乙○○所為，均係違反野生動物保育法第18條第1 項第
    1 款除族群量逾越環境容許量以外之保育類野生動物應予保
    育不得獵捕之規定，而犯同法第41條第1 項第1 款之獵捕、
    宰殺保育類野生動物罪。被告甲○○、乙○○就上揭犯行，
    有犯意之聯絡及行為之分擔，皆為共同正犯。又被告甲○○
    、乙○○雖獵捕山羌1 隻、臺灣獼猴2 隻，但係在同一時、
    地獵捕，係於密切接近之時、地實施，侵害同一之法益，各
    舉動之獨立性極為薄弱，在刑法評價上，以視為數個舉動之
    接續施行，合為包括之一行為予以評價，較為合理，應屬接
    續犯，而為包括之一罪，且該罪所保護之法益屬社會法益，
    其所侵害者屬單一法益，僅單純一行為，併此敘明。爰審酌
    被告甲○○、乙○○犯後否認犯行，態度不佳，惟念被告甲
    ○○為國小畢業，而被告乙○○為原住民，對於野生動物之
    保育觀念尚屬薄弱，獵捕、宰殺野生動物食用之犯罪動機，
    獵捕、宰殺之數量不大、次數不多，所生之危害非鉅等一切
    情狀，分別量處如主文所示之刑，並均諭知易科罰金之折算
    標準。保育類野生動物臺灣獼猴屍體1 隻、山羌及臺灣獼猴
    屍塊28塊，依野生動物保育法第3 條第6 款規定為野生動物
    產製品，原應依該法第52條第1 項後段之規定沒收之，惟因
    查獲時已有發臭情形，而經農委會林業試驗所六龜研究中心
    技士蘭飛煌領回保管後焚燬，此有高雄縣政府警察局六龜分
    局94年3 月8 日高縣六警刑發字第0940002067號函1 紙卷附
    可稽，既已滅失，即毋庸再宣告沒收。又按該法第52條第1
    項後段規定：「查獲之保育類野生動物產製品及供犯罪所用
    之獵具、藥品、器具沒收之」，既無各該查獲之物「不問屬
    於犯人與否沒收之」之特別規定，自應有刑法第38條第3 項
    前段之適用，即以屬於犯人所有之物為限，方得宣告沒收。
    故扣案綠色飼料袋及尼龍袋各1 個，係用以裝載前開野生動
    物屍體、屍塊，屬於供犯罪所用器具，惟被告甲○○、乙○
    ○均否認為渠等所有，無積極證據證明為本件被告甲○○或
    乙○○所有之物，既非違禁物，亦爰不予宣告沒收，併此敘
    明。
據上論斷，應依刑事訴訟法第299 條第1 項前段，野生動物保育
法第41條第1 項第1 款，刑法第11條前段、第28條、第41條第1
項前段，罰金罰鍰提高標準條例第2 條，判決如主文。
本案經檢察官廖華君到庭執行職務。
中　　華　　民　　國　　94　　年　　12　　月　　30　　日
                  刑事第十五庭審判長  法　官 唐照明
                                      法  官 呂憲雄
                                      法  官 陳筱蓉
以上正本證明與原本無異。
如不服本判決，應於收受送達後10日內向本院提出上訴書狀。
中　　華　　民　　國　　94　　年　　12　　月　　30　　日
　　　　　　　　　　　　　　　　　    書記官 梁瑜玲
附錄本案論罪科刑法條全文：
野生動物保育法第41條
有下列情形之一，處六月以上五年以下有期徒刑，得併科新臺幣
二十萬元以上一百萬元以下罰金：
一  未具第十八條第一項第一款之條件，獵捕、宰殺保育類野生
    動物者。
二  違反第十八條第一項第二款規定，未經中央主管機關許可，
    獵捕、宰殺保育類野生動物者。
三  違反第十九條第一項規定，使用禁止之方式，獵捕、宰殺保
    育類野生動物者。
於劃定之野生動物保護區內，犯前項之罪者，加重其刑至三分之
一。
以犯第一項之罪為常業者，處一年以上七年以下有期徒刑，得併
科新臺幣五十萬元以上二百五十萬元以下罰金。
第一項之未遂犯罰之。
